【裁判字號】    92,簡抗,10
【裁判日期】    920709
【裁判案由】    確認本票債權不存在
【裁判全文】
臺灣高雄地方法院民事裁定  九十二年度簡抗字第一○號
    抗  告  人  甲○○
    相  對  人  財欣不動產管理顧問有限公司
    法定代理人  林德泉
右當事人間確認本票債權不存在事件，抗告人對於民國九十二年二月二十日本院高雄
簡易庭所為之第一審裁定（九十二年度雄簡字第三一三號）提起抗告，本院裁定如左
：
    主      文
原裁定廢棄，發回本院高雄簡易庭。
    理      由
一、抗告意旨略以相對人高雄區之代表人蕭宗秝於前向伊佯稱可代標購法拍屋為由而
    要求伊開立系爭本票為其服務費，當時雙方即言明若標購不成即不得請求清償，
    惟被告取得系爭本票後既未提供伊任何標購資料，亦未向法院投標，然其卻逕向
    法院裁定行使本票權利，其所為已屬詐害行為，自得由行為地之鈞院管轄，且兩
    造所簽立之契約書上業已註明被告高雄分公司之地址為高雄市○○○路一○九號
    ，所標購之房舍亦應坐落於高雄縣鳳山市中崙社區，雙方之契約之履行地自亦位
    高雄地區，再者，相對人請求本票裁定之地址復載明上開高雄市地址，顯見雙方
    亦有合意由鈞院為其管轄法院，是鈞院就本件確認本票債權不存在事件既有管轄
    權，原審逕依職權裁定移送臺灣台北地方法院審理，於法顯有違誤，為此乃依法
    提起抗告，請准將原裁定予以廢棄等語。
二、按因契約涉訟者，如經當事人定有債務履行地，得由該履行地之法院管轄，民事
    訴訟法第十二條定有明文，而該條所謂因契約涉訟者，乃指本於契約關係所提起
    之民事訴訟，如因請求確認契約關係成立、履行契約、或因契約之解除、撤銷、
    終止或因不履行契約而請求返還定金、給付違約金、損害賠償、減少價金、補充
    瑕疵等事項提起之訴訟是。本件原告請求確認系爭本票債權不存在者，其乃係以
    兩造簽訂「標購法院拍賣不動產契約」後，因拍賣標的業經法院刪除，且被告亦
    未有依約投標之行為而通知其解除上開契約，並請求返還系爭充當保證金之本票
    ，是本件原告既係以被告所持系爭本票業因原因關係之解除而致兩造間已無債權
    債務關係存在為本，此自屬廣義之因契約之解除而生之爭執涉訟，而因契約解除
    所衍生之給付之訴既屬因契約涉訟，則因此所涉之確認之訴自亦屬之，今兩造就
    委託應買之建物標的既約明為「高雄縣鳳山市○○路六六六巷二一號五樓」透天
    房屋，且原告亦於簽約時地之高雄地區給付十四萬五千元之顧問服務費予被告，
    其等自已以契約訂定給付之清償地甚明，則屬履行地之法院即本院就本件涉訟自
    有特別審判籍而得管轄，而本件既非屬專屬管轄之訴訟，原審以普通審判籍屬被
    告事務所所在之台灣台北地方法院管轄而認俱有管轄權之本院並無管轄權，進而
    依職權予以裁定移轉管轄，其移送該管管轄法院自有違誤，抗告人指摘原裁定不
    當，請求將原裁定廢棄，即有理由，自應予以准許，並應將之發回本院高雄簡易
    庭。
三、依民事訴訟法第四百三十六條之一第三項、四百九十二條第二項，裁定如主文。
中      華      民      國    九十二    年      七      月      九      日
                              臺灣高雄地方法院民事第五庭
~B審判長法      官  陳嘉惠
~B      法      官  林玉心
~B      法      官  黃宏欽
右為正本係照原本作成。
不得抗告。
中      華      民      國    九十二    年      七      月       九     日
~B法院書記官  史華齡


司法院資訊處製作；財團法人民間司法改革基金會備份。
